臺灣臺北地方法院刑事判決　　　　　　　95年度易字第1578號
公　訴　人　臺灣臺北地方法院檢察署檢察官
被　　　告　甲○○
上列被告因詐欺案件，經檢察官提起公訴（95年度偵緝字第1640
號），本院受理後被告為有罪之陳述，合議庭裁定受命法官行簡
式審判程序，判決如下：
    主  文
甲○○幫助意圖為自己不法之所有，以詐術使人將本人之物交付
，累犯，處有期徒刑伍月，如易科罰金以銀元參佰元即新臺幣玖
佰元折算壹日。
    事  實
一、甲○○前於民國92年間，因詐欺案件，經台灣高雄地方法院
    92年度易緝字第103號判處有期徒刑1年確定，甫於93年4月
    26日縮刑期滿執行完畢，仍不知悛悔。其竟基於幫助他人詐
    欺取財之概括犯意，明知自己帳戶提供他人使用，將因此遭
    詐騙集團利用詐取他人財物，竟仍基於幫助他人詐欺取財之
    未必故意，於不詳時、地，將其於94年1月4日，在臺北市○
    ○區○○路17號之臺北國際商業銀行城中分行（下稱臺北國
    際商銀城中分行）開立之000-0000000000000號帳戶存摺、
    提款卡，以新臺幣（下同）1,000元之代價，提供予真實姓
    名不詳、綽號「阿水」所屬之詐騙集團。而該詐騙集團之不
    詳姓名及年籍成年成員，於94年1月7日下午17時許及18時
    20分，自稱中央健保局員工，分別電告乙○○、葉王琇樺，
    接續佯稱中央健保局退費，二人不疑有他因而陷於錯誤，分
    別依該人士之指示操作提款機，乙○○於同日下午17時6分
    、7分匯款2萬9,988元、1萬1,9988元，葉王琇樺則旋即匯款
    ，2萬5,413元至上開甲○○所有之臺北國際商銀城中分行帳
    戶，俟兩人皆發覺存款減少之後，始知受騙，遂報警循線查
    悉上情。
二、案經被害人乙○○訴由臺北市政府警察局中正第一分局及桃
    園縣警察局八德分局報告臺灣臺北地方法院檢察署檢察官偵
    查起訴。
    理  由
一、上揭事實，業據被告甲○○於本院審訊中坦承不諱，核與告
    訴人乙○○及被害人葉王琇樺於警詢指述之受詐情節（95年
    度偵字第23767號偵卷第31至32頁及第36至37頁）相符，並
    有被告之台北國際商業銀行萬華分行000-0000000000000帳
    戶之開戶資料及交易明細表1份（見上開偵卷第19及44 頁
    ）、告訴人乙○○中華郵政公司自動櫃員機儲戶交易明細表
    2紙（見偵卷第25頁）、被害人葉王琇樺郵政儲金匯業局自
    動櫃員機儲戶交易明細表1紙（見偵卷第38頁）在卷可稽，
    是被告之任意性自白經前述證據補強，應與事實相符。本件
    事證明確，被告犯行已堪認定，應予依法論科。
二、按刑法於94年1月7日修正、94年2月2日公布，並於95年7 月
    1日施行，而行為後法律有變更者，適用行為時之法律。但
    行為後之法律有利於行為人者，適用最有利於行為人之法律
    ，刑法第2條第1項定有明文。被告行為後新增刑法施行法第
    1 條之1規定，中華民國94年1月7日刑法修正施行後，刑法
    分則編所定罰金之貨幣單位為新臺幣；94年1月7日刑法修正
    時，刑法分則編未修正之條文定有罰金者，自94年1月7日刑
    法修正後，就其所定數額提高為30倍，但72年6月26日至94
    年1月7日新增或修正之條文，就其所定數額提高為3倍。又
    刑法第33條關於罰金數額之規定，由銀元1元以上，修正為
    新台幣1千元以上。修正後有關法定刑罰金數額之規定，並
    無利於修正前之規定。比較刑法修正前後規定結果，乃依修
    正前規定論處。
三、被告與詐欺集團並無共同實施詐欺犯罪之犯意聯絡或行為分
    擔，僅基於幫助詐欺取財之意思而參與，係供等人助力促其
    詐欺犯行之實現，應為幫助犯，核被告所為，係犯刑法第33
    9條第1項之幫助詐欺取財罪。其既係基於幫助之犯意而為之
    ，所為係刑法第30條規定之幫助犯，乃依正犯之刑減輕之。
    被告犯罪後，刑法有關刑法第30條幫助犯規定，已由「幫助
    他人犯罪者，為從犯。雖他人不知幫助之情者，亦同。」、
    「從犯之處罰，得按正犯之刑減輕之。」修正為「幫助他人
    實行犯罪行為者，為幫助犯。雖他人不知幫助之情者，亦同
    。」、「幫助犯之處罰，得按正犯之刑減輕之。」，僅條文
    用語之異動，不涉及新舊法變更。又被告92年間，因詐欺案
    件，經台灣高雄地方法院92年度易緝字第103號判處有期徒
    刑1年確定，甫於93年4月26日縮刑期滿執行完畢，其於五年
    內再犯本件有期徒刑以上之罪為累犯，應依刑法第47條第1
    項加重其刑，並依法先加重後減輕。再刑法第47條累犯之規
    定於被告行為後雖有更易，惟5年以內再故意犯有期徒刑以
    上之罪，不論依修正前之刑法第47條，或修正後之刑法第
    47條第1項之規定，均構成累犯，自無新舊法比較問題。爰
    審酌被告幫助他人詐欺之犯行，擾亂金融社會秩序，幫助
    詐欺行為對被害人造成損失之數額及程度，暨其生活狀況、
    品行、智識程度、犯罪之動機、目的、手段及犯罪後坦承知
    錯態度等一切情狀，量處如主文所示之刑。又被告行為時即
    修正前之刑法第41條第1項前段規定：「犯最重本刑為5年以
    下有期徒刑以下之刑之罪，而受6個月以下有期徒刑或拘役
    之宣告，因身體、教育、職業、家庭之關係或其他正當事由
    ，執行顯有困難者，得以1元以上3元以下折算一日，易科罰
    金。」，又行為時之易科罰金折算標準，修正前罰金罰鍰提
    高標準條例第2條前段（現已刪除）規定，就其原定數額提
    高為100倍折算1日，則被告行為時之易科罰金折算標準，應
    以銀元100至300元折算1日，經折算為新臺幣後，應以新臺
    幣300至900元折算為1日。惟95年7月1日修正公布施行之刑
    法第41條第1項前段則規定：「犯最重本刑為5年以下有期徒
    刑以下之刑之罪，而受6個月以下有期徒刑或拘役之宣告者
    ，得以新臺幣1千元、2千元或3千元折算一日，易科罰金。
    」，茲比較修正前後之易科罰金折算標準，以95年7月1日修
    正公布施行前之規定，較屬有利，故並適用修正前即行為時
    之刑法第41條第1項前段及修正前罰金罰鍰提高標準條例第
    2條規定，諭知易科罰金折算標準示懲。
據上論斷，應依刑事訴訟法第273條之1第1項、第299條第1項前
段、刑法第2條第1項前段、第30條、第339條第1項、第47條第1
項、修正前刑法第41條第1項前段，刑法施行法第1之1條、修正
前罰金罰鍰提高標準條例第2條，現行法規所定貨幣單位折算新
臺幣條例第2條，判決如主文。
本案經檢察官侯少卿到庭執行職務
中　　華　　民　　國　　96　　年　　1　　月　　26　　日
　　　　　　　　　刑事第十六庭  法　官　吳定亞
以上正本證明與原本無異。
如不服本判決，應於判決送達後10日內，向本院提出上訴狀。
                                書記官  高菁菁
中　　華　　民　　國　　96　　年　　1 　　月　　26　　日
 附錄本案論罪科刑法條全文
 刑法第339條
 意圖為自己或第三人不法之所有，以詐術使人將本人或第三人之
 物交付者，處5年以下有期徒刑、拘役或科或併科1千元以下罰金
 。
 以前項方法得財產上不法之利益或使第三人得之者，亦同。
 前二項之未遂犯罰之。
